【裁判字號】    95,台上,268
【裁判日期】    950221
【裁判案由】    交付房屋
【裁判全文】
最高法院民事裁定              九十五年度台上字第二六八號
    上  訴  人  宏昭建設股份有限公司
                        29弄.
    法定代理人  陳洲松
    上  訴  人  乙○○
    共      同
    訴訟代理人  林玫卿律師
                陳志雄律師
    被 上訴 人  甲○○
上列當事人間請求交付房屋事件，上訴人對於中華民國九十四年
十一月一日台灣高等法院第二審更審判決（九十四年度重上更(一)
字第三一號），提起上訴，本院裁定如下：
    主  文
上訴駁回。
第三審訴訟費用由上訴人負擔。
    理  由
按上訴第三審法院，非以原判決違背法令為理由，不得為之。又
提起上訴，上訴狀內應記載上訴理由，其以民事訴訟法第四百六
十九條所定事由提起第三審上訴者，應於上訴狀內表明：原判決
所違背之法令及其具體內容、暨依訴訟資料合於該違背法令之具
體事實。其依同法第四百六十九條之一規定提起上訴者，並應具
體敘述為從事法之續造、確保裁判之一致性或其他所涉及之法律
見解具有原則上重要性之理由。同法第四百六十七條、第四百七
十條第二項分別定有明文。而依同法第四百六十八條規定，判決
不適用法規或適用不當者，為違背法令；依同法第四百六十九條
規定，判決有該條所列各款情形之一者，為當然違背法令。是當
事人提起第三審上訴，如合併以同法第四百六十九條及第四百六
十九條之一之事由為上訴理由時，其上訴狀或理由書應表明該判
決所違背之法令條項，或有關判例、解釋字號，或成文法以外之
習慣或法理等及其具體內容，暨係依何訴訟資料合於該違背法令
之具體事實，並具體敘述為從事法之續造、確保裁判之一致性或
其他所涉及之法律見解具有原則上重要性之理由。如未依上述方
法表明，或其所表明者與上開法條規定不合時，即難認為已合法
表明上訴理由，其上訴自非合法。本件上訴人對於原判決提起第
三審上訴，雖以該判決違背法令為由，惟核其上訴理由狀所載內
容，係就原審取捨證據、認定事實及解釋契約之職權行使所論斷
：系爭合建契約附件貳之一付款辦法、貳之二退還辦法之約定，
乃兩造就保證金之交付方法及退還時期之約定，上訴人交付房屋
予被上訴人之義務，與被上訴人退還保證金予被上訴人之義務間
，並未具有同時履行關係等情，指摘為不當，並就原審已論斷者
，泛言謂為違法，而非表明該判決所違背之法令及其具體內容，
暨依訴訟資料合於該違背法令之具體事實，難認其已合法表明上
訴理由。依首揭說明，應認其上訴為不合法。末按自己有先為給
付之義務者，即不得援用同時履行之抗辯，為民法第二百六十四
條第一項但書所明定。本件上訴人於將合建之房屋交付被上訴人
之後，始得請求被上訴人返還保證金，為原審確定之事實，則上
訴人既有先行交屋之義務，自無從提出同時履行抗辯權，此與本
院六十四年台上字第五八九號判例、七十四年度台上字第三五五
號、七十八年度台上字第一六四五號判決所示情形並不相同。而
依系爭合建契約附件貳之二退還辦法之約定，是否須上訴人須先
行交屋，始得請求被上訴人退還保證金，乃屬事實審法院認定事
實及解釋契約之職權行使，無涉從事法之續造、確保裁判之一致
性或其他所涉及之法律見解具有原則上重要性，併此敘明。
據上論結，本件上訴為不合法。依民事訴訟法第四百八十一條、
第四百四十四條第一項、第九十五條、第七十八條，裁定如主文
。
中    華    民    國  九十五  年    二    月  二十一  日
                      最高法院民事第七庭
                          審判長法官  劉  福  來
                                法官  黃  秀  得
                                法官  吳  謀  焰
                                法官  李  寶  堂
                                法官  顏  南  全
      本件正本證明與原本無異
                                      書  記  官
中    華    民    國  九十五  年    三    月    二    日
                                                      Ｋ


司法院資訊處製作；財團法人民間司法改革基金會備份。
